臺灣彰化地方法院彰化簡易庭民事判決
111年度彰簡字第503號
原      告  尹國龍  
被      告  吳安世  
訴訟代理人  張麗虹  
上列當事人間請求損害賠償事件，本院於民國111年11月17日言
詞辯論終結，判決如下：
    主      文
原告之訴及假執行之聲請均駁回。
訴訟費用由原告負擔。
    事實及理由
壹、程序部分：
    按不變更訴訟標的，而補充或更正事實上或法律上之陳述者
    ，非為訴之變更或追加，民事訴訟法第256條定有明文。原
    告起訴時係聲明請求被告應賠償新臺幣（下同）160,000元
    或將損壞車輛恢復原狀（見本院卷第14頁），嗣將之更正為
    請求被告賠償原告160,000元（見本院卷第58頁），核此屬
    更正法律上陳述，合於上開規定，應予准許。
貳、實體部分：
一、原告主張：原告所有之車牌號碼000-0000號自用小客車（下
    稱系爭車輛）於民國110年11月30日停放於彰化縣○○市○○路0
    00號前，嗣於同年12月1日上午8時4分許發現系爭車輛因行
    道樹倒塌而受損（下稱系爭事故），經估算後其維修費用計
    162,364元（含零件105,964元、鈑金工資23,650元、烤漆工
    資32,750元）；又上開事故地點位於彰化縣○○市○○段000○0
    地號土地（下稱系爭土地），該處係由被告所管理，其卻未
    就行道樹安裝防護措施，且現場警告標誌僅載明小心落葉，
    並未提醒他人現場樹木倒塌之可能性，可見並未善盡管理人
    責任，爰依民法第191條第1項規定，請求被告就系爭車輛維
    修之部分費用即160,000元負損害賠償責任等語（關於被告
    節孝祠及彰化市公所部分，均經原告撤回，均不另論述）。
    並聲明：（一）被告應給付原告160,000元；（二）願供擔
    保，請准宣告假執行。
二、被告則以：系爭事故之發生係因當天突有強風造成行道樹倒
    塌造成，乃因不可抗力所致，另被告已於路樹樹幹上置有警
    告標誌，已善盡管理責任，被告無庸負賠償責任等語，資為
    抗辯。並聲明：（一）原告之訴駁回；（二）如受不利判決
    ，願供擔保請准宣告免為假執行。
三、得心證之理由：
（一）原告主張其所有之系爭車輛因系爭事故受損乙情，業據其
      提出與其所述相符之警方受（處）理案件證明單、行車執
      照、估價單及現場照片數幀等件為證，此部分事實應可認
      定。
（二）按土地上之建築物或其他工作物所致他人權利之損害，由
      工作物之所有人負賠償責任；但其對於設置或保管並無欠
      缺，或損害非因設置或保管有欠缺，或於防止損害之發生
      ，已盡相當之注意者，不在此限。民法第191條第1項固有
      明文。惟按上開規定所謂之土地上之工作物，係指以人工
      作成之設施，建築物係其例示（最高法院95年度台上字第
      310號民事判決意旨參照）。又該條項所謂設置有欠缺，
      係指土地上之建築物或其他工作物，於建造之初即存有瑕
      疵而言；所謂保管有欠缺，係指於建造後未善為保管，致
      其物發生瑕疵而言。準此，民法第191條第1項所規範對象
      係針對「土地上建築物」或「土地上工作物」之所有人，
      其建造之初即有瑕疵，或建造後之保管不當，造成他人之
      權利受損，該工作物所有人始應負損害賠償責任。
（三）原告提起本件訴訟，係主張被告就種植於系爭土地上之路
      樹未盡管理維護責任，致行道樹倒塌損及系爭車輛，並依
      民法第191條規定請求損害賠償等情；惟依前開說明，民
      法第191條第1項所規範對象係針對「土地上建築物」或「
      土地上工作物」之所有權人，又系爭土地之所有權人並非
      被告，此有土地登記謄本在卷可參（見本院卷第71頁），
      且原告所主張引起系爭事故之路樹，於事發前並未與土地
      分離，依民法第66條第2項規定，為土地之構成部分，與
      同法第1項所稱之定著物為獨立之不動產不同，自非屬「
      土地上建築物」或「土地上工作物」。綜此，本件顯無民
      法第191條之適用餘地，然原告卻依上開規定請求被告賠
      償所受損害，乃對法律規定之誤解，其主張自無可採。
（四）另按民事訴訟採不干涉主義，法院不得就當事人未聲明之
      事項為判決，民事訴訟法第388條定有明文；法院審理具
      體個案範圍之訴之聲明及訴訟標的，除別有規定外，應由
      當事人決定之，法院不得逾越當事人所特定之訴之聲明及
      訴訟標的範圍而為裁判，此為民事訴訟採處分權主義之當
      然解釋（最高法院108年度台上字第1062號、107年度台上
      字第1832號民事判決意旨參照）。本件原告起訴時並未敘
      明其訴訟標的即請求權基礎之主張，經本院依法闡明曉諭
      後，原告即主張本件係依民法第191條第1項規定訴請被告
      負損害賠償責任（見本院卷第163、174頁），此部分本為
      當事人處分權主義及辯論主義之一環，本院自無從更進一
      步闡明並令其變更請求權基礎，否則未免使法院淪為一造
      當事人之訴訟代理人，嚴重破壞處分權主義及辯論主義之
      精神，亦使兩造訴訟上之攻擊、防禦失衡，附此敘明。
四、綜上所述，原告依上開法律關係請求被告給付160,000元，
    為無理由，應予駁回。又原告之訴既經駁回，其假執行之聲
    請亦失所附麗，應併予駁回。
五、本件事證已臻明確，兩造其餘攻擊防禦方法及所提證據，核
    與判決結果無影響，毋庸逐一論述，併此敘明。至被告雖於
    本件言詞辯論終結後具狀聲請再開辯論，但依兩造所提證據
    及卷內事證，足使本院認為本件已達於可為裁判之程度，爰
    認無再開辯論之必要，附此敘明。
六、訴訟費用負擔之依據：民事訴訟法第78條。
中　　華　　民　　國　　111 　年　　12　　月　　1 　　日
        　　　　　彰化簡易庭  法  官　黃英豪
以上正本係照原本作成。
如不服本判決，須於判決送達後20日內，向本院提出上訴狀。（
須按他造當事人之人數附繕本）。如委任律師提起上訴者，應一
併繳納上訴審裁判費。
中　　華　　民　　國　　111 　年　　12　　月　　1 　　日
                              書記官  張莉秋